臺灣桃園地方法院刑事判決
110年度訴字第1045號
公  訴  人  臺灣桃園地方檢察署檢察官 
被      告  謝昆岳



指定辯護人  本院公設辯護人 廖彥傑
上列被告因違反毒品危害防制條例等案件，經檢察官提起公訴（
109年度偵字第37321號），本院判決如下：
    主  文
謝昆岳販賣第三級毒品未遂，處有期徒刑貳年。緩刑伍年，緩刑
期間付保護管束，並應於判決確定之日起參年內，向檢察官指定
之政府機關、政府機構、行政法人、社區或其他符合公益目的之
機構或團體提供壹佰貳拾小時之義務勞務暨接受法治教育課程拾
場次。
扣案驗餘含第三級毒品4-甲基甲基卡西酮（4-methylmethcathin
one、Mephedrone、4-MMC）及微量第三級毒品甲基N,N-二甲基卡
西酮（Methyl-N,N-Dimethylcathinone）毒品咖啡包貳拾捌包（
驗餘淨重174‧67公克。其中4-甲基甲基卡西酮純度約3％）、搭配
門號0000000000號之IPhone 7黑色手機壹支（IMEZ000000000000
000，含門號0000000000號SIM卡壹枚）均沒收。
    事  實
一、謝昆岳明知所購入咖啡包含有第三級毒品，依法不得販賣，
    竟基於販賣第三級毒品以營利之犯意，於民國109年12月3日
    8、9時前之同日某時，以其所有之IPhone 7黑色手機1支（I
    MEZ000000000000000，含門號0000000000號SIM卡1枚）以網
    際網路社群軟體Wechat（微信）與某不詳暱稱之成年人聯絡
    ，洽購含第三級毒品成分之毒品咖啡包，後改用網際網路FA
    CETIME聯絡，並於約定時間之同日8、9時，在約定地點新北
    市瑞芳區某地，以新臺幣（下同）1萬元之價格，購得含第
    三級毒品4-甲基甲基卡西酮（4-methylmethcathinone、Mep
    hedrone、4-MMC，純度約3％）及含微量第三級毒品甲基N,N-
    二甲基卡西酮（Methyl-N,N-Dimethylcathinone。並無證據
    可資證明謝昆岳對於所購毒品含有此微量成分或為混合2種
    以上第三級毒品有認識）之毒品咖啡包28包（驗前含包裝袋
    28個毛重216‧50公克。其中4-甲基甲基卡西酮純度約3％，純
    質淨重5‧28公克）。再利用其上開手機，以通訊社群軟體We
    chat(微信)，以暱稱「啊皓」在群組名稱「（三叉戟貼圖）
    北中南(音樂貼圖)支援板(三叉戟貼圖)」，向不特定人傳送
    「桃園(飲料貼圖)現正優惠~如需大量請(電話貼圖)」之訊
    息。新北市政府警察局新莊分局中港派出所警員鐘偉認，於
    同日16時28分許執行網路巡邏時發現上開訊息，遂於同日16
    時48分許，以通訊社群軟體Wechat暱稱「Facebook(貼圖)」
    ，喬裝成買家與謝昆岳聯繫後，約定以6千元向謝昆岳購買
    毒品咖啡包15包，並約定在桃園市○○區○○○街000○0號中壢休
    息站進行交易。嗣喬裝買家之警員鐘偉認於109年12月4日2
    時25分到達上開地點，謝昆岳由車牌號碼000-0000號自用小
    客車下車，並以點頭方式確定買家身分後，即交付毒品咖啡
    包15包予喬裝買家之警員鐘偉認，並向鐘偉認收取價金6千
    元。警員鐘偉認於確認謝昆岳所交付者為毒品咖啡包後，即
    表明警察身分，當場逮捕謝昆岳，並查扣上開含有第三級毒
    品4-甲基甲基卡西酮與微量第三級毒品甲基-N,N-二甲基卡
    西酮成分之毒品咖啡包15包，及供聯絡販賣毒品所用搭配門
    號0000000000號之IPhone 7黑色手機1支（IMEZ00000000000
    0000，含門號0000000000號SIM卡1枚。起訴書誤載為廠牌：
    IPHONE 8PLUS、門號：0000000000號、IMEI碼：0000000000
    00000號)，並在車牌號碼000-0000號自用小客車副駕駛座前
    置物箱扣得得含第三級毒品4-甲基甲基卡西酮、微量第三級
    毒品甲基-N,N-二甲基卡西酮成分毒品咖啡包13包(以上共計
    扣得28包毒品咖啡包，驗前總毛重216‧50公克，驗前總淨重
    176‧16公克，包裝袋28個重約40‧34公克。其中第三級毒品4
    -甲基甲基卡西酮純度約3％，純質淨重5‧28公克。驗餘總淨
    重174‧67公克)。
二、案經新北市政府警察局新莊分局移送臺灣桃園地方檢察署檢
    察官偵查起訴。
    理  由
一、本件援引之供述及非供述證據，均係依法定方式取得，並經
    本院於審理期日踐行合法之調查，被告謝昆岳、辯護人就檢
    察官所舉證據，迄本件言詞辯論終結前，均未爭執其證據能
    力，自均有證據能力，而得採為判決之基礎。
二、被告於警詢時坦承其前開販賣第三毒品未遂之犯罪事實，其
    於本院準備程序時坦承起訴書所載其基於販賣營利之犯意，
    以通訊軟體微信刊登上開訊息，喬裝買家之警員以通訊軟體
    微信與其聯絡約定以6千元購買15包毒品咖啡包，於進行交
    易時經警表明身分查獲，扣得毒品咖啡28包等情，其於檢察
    官訊問時除就購入金額與擬營取之利益外，坦承以前開方式
    聯絡，向網友購買上開毒品咖啡包，是要拿來賣，其手機內
    與喬裝買家警員手機在通信軟體微信之對話，是其與客人之
    對話，對話內容是毒品買賣，優質軟的會飄指的是毒品咖啡
    包，拿2送1，1：600是指1包咖啡包600元，買2送1，其當時
    有想到過買的咖啡包是摻毒品，在群組看到覺得好賺等情，
    其於本院審理中除就購入金額與擬營取之利益外亦曾坦承其
    於前開時、地，購買上開毒品28包，喬裝買家之警員有與其
    聯繫要購買毒品15包，其賣時有在想是不是毒品等情，證人
    即警員鐘偉認於檢察官訊問時亦證述其在網路巡邏時見及上
    開訊息，而喬裝買家向被告洽購，佯以被告約定以上開價格
    購買上開數量之毒品咖啡包，與上開查獲之過程等情甚詳，
    且有扣案含第三級毒品4-甲基甲基卡西酮及微量第三級毒品
    甲基N,N-二甲基卡西酮之毒品咖啡包28包、搭配門號000000
    0000號之IPhone 7黑色手機1支（IMEZ000000000000000，含
    門號0000000000號SIM卡1枚）、被告刊登上開販賣訊息之擷
    取畫面1張、現場與查獲情形照片4張、扣案毒品與秤重照片
    3張、被告以上開手機在通訊軟體微信與喬裝買家之警員以
    手機對話訊息之對照照片10張、扣案被告上開手機照片2張
    與該手機關於本機資料畫面照片2張可稽。扣案之毒品咖啡
    包28包，經內政部警政署刑事警察局鑑定結果，檢出含第三
    級毒品4-甲基甲基卡西酮（純度約3％）及微量第三級毒品甲
    基N,N-二甲基卡西酮成分，重量如前述，亦有內政部警政署
    刑事警察局鑑定書1份可據。而就被告向買家購入上開毒品
    之價格與其與佯裝買家之警員所約定價格所擬營取之利益部
    分，被告於警詢時已陳明其於前開時、地，以1萬元整之價
    格，向網友購買該28包毒品咖啡包，被查獲之該次係其第一
    次販賣毒品咖啡包，擬販售予喬裝買家之警員15包計6千元
    ，即每包400元，其沒有施用過等情，且以所述擬販售價格
    計算，每包可賺40餘元，甚為具體明確，自堪採信。其於檢
    察官訊問時就購買價格稱係1萬多元購入，每包300元購入云
    云，惟所述購入價格僅約略金額，並不明確，且與所稱每包
    以300元購入計算，28包總價為8,400元不符，就所稱購入價
    格1萬餘元云云，較非可採信。其於本院審理中則稱其不太
    記得多少錢買進，賣1包可賺100多元云云，就購入價格已不
    復記憶。而其上開於檢察官訊問、本院審理中所述之每包售
    出可營取金額，依上開說明，雖不可採，惟依其此等陳述，
    如順利售出，均能營取相當之利潤，足以佐證被告確有販賣
    營利之意圖。又就被告係以扣案之上開手機供其本件販賣毒
    品聯絡使用部分，被告於警詢係稱：手機2支分別為其私人
    使用，與買家聯繫用等情，其於本院審理中稱：其只使用扣
    案其中1支手機供本件使用，但忘記是那1支等情。觀之上開
    手機在通訊軟體微信與喬裝買家之警員以手機對話訊息之對
    照照片10張、扣押物品目錄表之記載、扣案被告上開2支手
    機之照片4張顯示，其中扣案之上開IPhone 7黑色手機1支（
    IMEZ000000000000000，含門號0000000000號SIM卡11枚）關
    於本機畫面（手機上顯示拍攝時間同日3時55分與3時56分）
    ，手機剩餘電量56％，與上開手機在通訊軟體微信與喬裝買
    家之警員以手機對話訊息之對照照片10張之該黑色手機（手
    機上顯示拍攝時間為同日3時51分至54分所拍攝）剩餘電量5
    6％相同，係同一支手機無誤。而扣案之另1支IPhone 8plus
    黑色手機1支關於本機畫面（手機上顯示拍攝時間同日3時55
    分與3時56分）所示剩餘電量為43％，與上開手機在通訊軟體
    微信與喬裝買家之警員以手機對話訊息之對照照片10張之該
    黑色手機（手機上顯示拍攝時間同日3時55分與3時56分）手
    機剩餘電量56％差異甚大，明顯不符，非同1支手機。再佐以
    被告前開自白，足認被告確有上開犯行。被告本院審理中雖
    曾一度否認其知情為毒品或知情為第三級毒品云云，惟被告
    於警詢、本院準備程序已坦承其前開販賣第三級毒品未遂犯
    行，而依其於檢察官訊問時所陳其手機內與喬裝買家警員手
    機在通信軟體微信之對話，是其與客人之對話，對話內容是
    毒品買賣，優質軟的會飄指的是毒品咖啡包，其當時有想到
    過買的咖啡包是摻毒品，在群組看到覺得好賺等情，其於本
    院審理中所陳其購買上開毒品28包，喬裝買家之警員有與其
    聯繫要購買毒品15包，其賣時有在想是不是毒品等情，而其
    與喬裝買家警員對話訊息內容，喬裝買家之警員詢以啥牌的
    ？其回稱：「新的唷」、「蝴蝶」、「優質軟的會飄」，其
    對於品牌與施用後主觀感覺均有明確回應，足認其前開自白
    知情為第三級毒品，應屬可信。其審理中曾為前開翻異之詞
    ，則非可採。又扣案之毒品咖啡包，雖混合有上開2種第三
    級毒品，惟其中所含第三級毒品甲基-N,N-二甲基卡西酮成
    分僅微量，比例極少，且與所含主要毒品成分之4-甲基甲基
    卡西酮之同為第三級毒品，且毒品成分相近，警員以簡易試
    劑初步檢驗，扣案毒品係呈第三級毒品愷他命類之陽性反應
    ，此由警員詢問被告過程中，詢問人與被告均僅能以初步檢
    驗結果稱係第三級毒品咖啡包，均未詢及或回答到上開主要
    成分之毒品名稱，更未述及所含上開微量毒品成分之毒品名
    稱。被告自警詢、檢察官訊問、本院審理中均稱其不知所販
    售之毒品咖啡包混合有2種第三級毒品，應屬可信。事證已
    經明確，被告犯行堪以認定。
三、核被告所為，係犯毒品危害防制條例第4條第6項、第3項之
    販賣第三級毒品未遂罪。其意圖販賣而持有第三級毒品之低
    度行為，為其販賣未遂之高度行為所吸收，不另論罪。被告
    上開販賣行為，因障礙而不遂，應依刑法第25條第2項規定
    ，依法減輕其刑。又被告於偵查與本院審理中均自白，應依
    毒品危害防制條例第17條第2項規定，依法再遞減輕其刑。
    審酌被告為販賣營利，而以前開方式著手販賣上開第三級毒
    品，與喬裝買家之警員約定之交易數量達15包，約定價額為
    6,000元，每包所擬營取之利益40餘元，因警員係喬裝買家
    ，並無購買毒品之真意，本件行為僅止於販賣未遂等犯罪情
    節與所生危害程度，於偵、審中均自白之態度，其於警詢時
    自陳教育程度為高中休學（其全戶戶籍- 完整姓名-查詢結
    果之教育程度註記為國中畢業），職業工，家庭經濟狀況勉
    持等智識程度、生活狀況及其他一切情狀，量處如主文所示
    之刑，以示懲儆。被告未曾因故意犯罪受有期徒刑以上刑之
    宣告，有臺灣桃園地方檢察署刑案資料查住紀錄表、臺灣高
    等法院被告前案紀錄表各01份可證，於行為時年僅19歲尚未
    滿20歲，年輕識淺，犯後於偵、審中均曾自白犯行，尚有悔
    意，係在屠宰場工作，有正當職業，經此刑之宣告之教訓，
    當知所警惕，而無再犯之虞，所宣告之刑，以暫不執行為適
    當，併予宣告緩刑5年，並依刑法第74條第2項第5款、第8款
    規定，諭知其應於判決確定之日起3 年內，向檢察官指定之
    政府機關、政府機構、行政法人、社區或其他符合公益目的
    之機構或團體提供120小時之義務勞務，暨接受法治教育課
    程10場次，以導正其錯誤行為與觀念，以勵自新。另依刑法
    第93條第1項第2款規定，諭知於緩刑期間付保護管束。扣案
    驗餘含第三級毒品4-甲基甲基卡西酮（4-methylmethcathin
    one、Mephedrone、4-MMC）及微量第三級毒品甲基N,N-二甲
    基卡西酮（Methyl-N,N-Dimethylcathinone）毒品咖啡包28
    包（驗餘淨重174‧67公克。其中4-甲基甲基卡西酮純度約3％
    ）係屬違禁物，雖鑑定機關於鑑定時，已將毒品與包裝袋分
    別秤重，然鑑定機關鑑驗毒品秤重主要係以傾倒，必要時亦
    會輔以刮杓刮取之方式，儘可能將原送驗包裝袋內毒品與包
    裝袋分離後各別秤重，所得毒品重量稱為淨重，包裝袋重量
    則以空包裝重稱之，然無論依上述何種方式分離，原送驗包
    裝袋內均仍會有微量毒品成分殘留等情，此有法務部調查局
    93年11月16日調科壹字第09362396550 號函述可參；上開包
    裝袋並未與毒品完全析離，就該毒品與包裝袋，均應依刑法
    第38條第1項規定諭知沒收。而扣案搭配門號0000000000號
    之IPhone 7黑色手機1支（IMEZ000000000000000，含門號00
    00000000號SIM卡1枚），係被告所有，據被告於警詢、檢察
    官訊問、本院審理中陳明，係供犯本件販賣第三級毒品未遂
    罪所用之物，亦如前述，依毒品危害防制條例第19條第1項
    規定，不問屬於犯人與否宣告沒收。鑑定時取樣使用含上開
    第三級毒品成分之物1 ‧49公克，已鑑定使用用罄而不存在
    ，該部分不得再宣告沒收。未扣案喬裝買家之警員曾交付與
    被告之現金6,000元，已由喬裝買家之警員取回，非屬被告
    犯罪所得，不得宣告沒收。至扣案之另1支IPhone 8plus黑
    色手機，依上開說明，非屬被告供本件犯罪所用之物，不得
    宣告沒收，檢察官誤認此手機係被告供犯罪所用之物而聲請
    宣告沒收，即有未合，難依所請。
四、據上論斷，應依刑事訴訟法第299條第1項前段，毒品危害防
    制條例第4條第6項、第3項、第17條第2項、第19條第1項，
    刑法第11條、第25條第2項、第74條第1項第1款、第2項第5
    款、第8款、第93條第1項第2款、第38條第1項，判決如主文
    。
本案經檢察官詹東祐起訴，經檢察官黃翎樵到庭執行職務。
中　　華　　民　　國　 111　　年　　5  　 月　 2  　　日
                        臺灣桃園地方法院刑事第3庭
                            審判長法  官  謝順輝
                                  法  官  林莆晉
                                  法  官  陳柏嘉

以上正本證明與原本無異。
如不服本判決應於收受判決後20日內向本院提出上訴書狀，並應
敘述具體理由。其未敘述上訴理由者，應於上訴期間屆滿後20日
內向本院補提理由書。（上訴書狀、上訴理由書狀，均須按他造
當事人之人數附具繕本，勿逕送上級法院）。

                                  書記官　陳淑瓊
　　　　　　　　　　　　　　　　　
中　　華　　民　　國　 111　　年　　5  　 月　 2  　　日
附錄論罪科刑條文
毒品危害防制條例第4條：
製造、運輸、販賣第一級毒品者，處死刑或無期徒刑；處無期徒
刑者，得併科新臺幣3千萬元以下罰金。
製造、運輸、販賣第二級毒品者，處無期徒刑或10年以上有期徒
刑，得併科新臺幣1千5百萬元以下罰金。
製造、運輸、販賣第三級毒品者，處7年以上有期徒刑，得併科
新臺幣1千萬元以下罰金。
製造、運輸、販賣第四級毒品者，處5年以上12年以下有期徒刑
，得併科新臺幣5百萬元以下罰金。
製造、運輸、販賣專供製造或施用毒品之器具者，處1年以上7年
以下有期徒刑，得併科新臺幣1百50萬元以下罰金。
前五項之未遂犯罰之。